臺灣高雄地方法院刑事判決
111年度金簡上字第36號
上  訴  人  臺灣高雄地方檢察署檢察官
被      告  吳偉中

                    籍設高雄市○○區○○○路00號(高雄○○○○○○○○)

上列上訴人因被告違反洗錢防制法等案件，不服本院高雄簡易庭
中華民國111年5月6日111年度簡字第943號刑事簡易判決（聲請
簡易判決處刑書案號：111年度偵字第3161號），提起上訴暨移
送併辦（111年度偵字第15829號、111年度偵字第15962號），另
經臺灣臺中地方檢察署檢察官、臺灣花蓮地方檢察署檢察官移送
併辦（111年度偵字第23144號、111年度偵字第3331號），經本
院管轄之第二審合議庭判決如下：
    主  文
原判決撤銷。
吳偉中犯幫助洗錢罪，處有期徒刑肆月，併科罰金新臺幣貳萬伍
仟元，罰金如易服勞役，以新臺幣壹仟元折算壹日。　
    事  實
一、吳偉中雖預見率爾將金融帳戶之存摺、提款卡、密碼提供給
    不具信賴關係之他人，即等同將金融帳戶提供給該他人使用
    ，而可能幫助該他人遂行詐欺取財犯行或幫助掩飾、隱匿他
    人犯罪所得之去向與所在，仍基於幫助詐欺取財及幫助洗錢
    之不確定故意，於民國110年7月底至同年8月間某日，將其
    所申辦之台北富邦商業銀行帳號00000000000000號帳戶之存
    摺、提款卡、密碼，提供給姓名、年籍均不詳，自稱「楊某
    隆」之人，而容任「楊某隆」持之作為向他人詐欺取財，並
    掩飾、隱匿犯罪所得之去向與所在之工具。嗣「楊某隆」所
    屬之詐欺集團成員，共同意圖為自己不法之所有，基於詐欺
    取財及洗錢之犯意聯絡，推由部分成員，以附表所示之詐術
    ，詐騙如附表所示之人，致渠等陷於錯誤，並於附表所示時
    間，將附表所示之金額，分別匯款至吳偉中所有之上開富邦
    銀行帳戶內，附表編號1至3、5所示之人匯款後，帳戶內之
    款項即遭詐欺集團成員提領，而生掩飾、隱匿此部分詐欺犯
    罪所得之去向、所在之結果；至附表編號4之葛仁天、編號6
    之張雅婷匯款後，帳戶即遭警示凍結，詐欺集團成員因而未
    能提領葛仁天、張雅婷遭詐欺匯入之該筆款項，致未生掩飾
    、隱匿此部分詐欺犯罪所得之去向、所在之結果。嗣因附表
    所示之人察覺有異報警處理，而循線查悉上情。
二、案經陳玉桂訴由新北市政府警察局林口分局、吳能宗訴由高
    雄市政府警察局苓雅分局、呂孟勳訴由雲林縣政府警察局臺
    西分局、危玉華訴由台北市政府警察局信義分局、張雅婷訴
    由嘉義市政府警察局第一分局報告臺灣高雄地方檢察署檢察
    官偵查後聲請簡易判決處刑、移送併辦，另經臺灣臺中、花
    蓮地方檢察署檢察官移送併辦。
    理  由
一、證據能力：
    本判決所引用之證據資料（詳後引用之各項證據），其中係
    屬傳聞證據部分，縱無刑事訴訟法第159條之1至第159條之4
     或其他規定之傳聞證據例外情形，惟因被告吳偉中、檢察
    官均已同意作為證據使用（院二卷第196至204頁），且本院
    審酌卷內並無事證顯示各該陳述之作成時、地與週遭環境，
    有何致令陳述內容虛偽、偏頗之狀況後，亦認為適當，應依
    刑事訴訟法第159條之5第1項之規定，為傳聞法則例外，而
    有證據能力。
二、上開犯罪事實，業據被告吳偉中坦承不諱（院二卷第195頁
    ），且有附表證據出處欄所示之證據可佐，足見被告前開任
    意性自白與事實相符，可資採為認定犯罪事實之依據。綜上
    所述，上開事證已臻明確，被告所為上開犯行，堪以認定，
    應予依法論科。
三、論罪科刑：
㈠核被告就附表編號1至3、5所為，係犯刑法第30條第1項前段、
  第339條第1項之幫助詐欺取財罪，以及刑法第30條第1項前段
  、洗錢防制法第2條第2款、同法第14條第1項之幫助洗錢罪；
  就附表編號4、6所為，則係犯刑法第30條第1項前段、第339條
  第1項之幫助詐欺取財罪，以及刑法第30條第1項前段、洗錢防
  制法第2條第2款、同法第14條第2項、第1項之幫助洗錢未遂罪
  。公訴意旨雖認被告就附表編號4、6部分亦係幫助洗錢既遂，
  應論以幫助洗錢罪，然被害人葛仁天、告訴人張雅婷匯款至被
  告上開帳戶後，於未及提領前，該帳戶即遭警示凍結，故詐欺
  集團成員實際上已無法將之提領，而未能達到掩飾、隱匿此部
  分詐欺犯罪所得之去向、所在之結果，因而未能洗錢得逞，此
  部分洗錢犯罪尚屬未遂，公訴意旨就被告此部分犯行認屬幫助
  洗錢之既遂犯，容有未合，然犯罪之既遂與未遂僅行為程度有
  所差異，尚無援引刑事訴訟法第300 條變更起訴法條之必要，
  併此說明。
㈡按刑法上之幫助犯，係對於犯罪與正犯有共同之認識，而以幫
  助之意思，對於正犯資以助力，而未參與實施犯罪之行為者而
  言。如未參與實施犯罪構成要件之行為，且係出於幫助之意思
  提供助力，即屬幫助犯，而非共同正犯。查被告提供上開帳戶
  之存摺、提款卡、密碼予姓名、年籍均不詳，自稱「楊某隆」
  之詐欺集團成年成員，作為詐欺集團收受、提領詐欺犯罪所得
  之工具，固使得不法份子得以遂行詐欺取財及洗錢之犯行，然
  被告單純提供上開帳戶予他人使用之行為，並不等同於向附表
  所示之人施以欺罔之詐術行為，亦無證據證明被告有參與詐欺
  取財、洗錢犯行之構成要件行為，或與實行詐欺取財、洗錢犯
  行之人有犯意聯絡，僅係對於該實行詐欺取財、洗錢犯行之人
  資以助力，衡諸前揭說明，應論以幫助犯。被告以一交付上開
  帳戶之行為，觸犯上開罪名，為想像競合犯，應依刑法第55條
  規定，從一重以幫助洗錢（既遂）罪處斷。
㈢至聲請簡易判決處刑（即附表編號1部分）僅認為被告涉犯幫助
  詐欺取財罪，未論幫助洗錢罪，尚有未洽，惟此部分與聲請簡
  易判決處刑之幫助詐欺取財罪有想像競合犯之裁判上一罪關係
  ，為聲請簡易判決處刑效力所及，且本院已依法告知上開罪名
  ，無礙被告防禦權之行使，本院自應併予審究。另檢察官移送
  併辦部分（即附表編號2至6部分），均與聲請簡易判決處刑（
  即附表編號1部分）為想像競合犯之裁判上一罪關係，為聲請
  簡易判決處刑效力所及，本院亦得併予審理。
㈣加重、減輕部分：
1.被告為幫助犯，所犯情節較正犯輕微，爰依刑法第30條第2項
  規定減輕其刑。
2.被告自白本案洗錢犯行，應依洗錢防制法第16條第2項規定減
  輕其刑，並依法遞減之。
㈤原審認為被告本案犯行事證明確，予以論罪科刑，固非無見。
  惟原審未及審酌檢察官移送併辦如附表編號2至6所示被告對告
  訴人吳能宗、呂孟勳、危玉華、張雅婷、被害人葛仁天幫助犯
  洗錢及詐欺取財罪部分，容有未洽。檢察官上訴意旨主張原審
  判決未及審酌移送併辦部分，為有理由，自應由本院予以撤銷
  改判。
㈥本院審酌國內現今詐欺案件盛行，被告竟仍率爾提供上開帳戶
  給詐欺集團作為詐欺取財、洗錢之工具，除造成附表所示之人
  因而受有損害外，亦助長詐欺取財、洗錢犯罪之猖獗，行為實
  有可議之處，惟念及被告坦承犯行，態度非惡，另兼衡被告自
  承之智識程度、工作、收入、生活情狀等節（因涉及個人隱私
  ，故不予揭露，詳如院二卷第204頁）、被告先前所有前科素
  行、附表編號4、6之款項未遭提領、刑法第57條之各款事由等
  一切情狀，量處如主文所示之刑，並就併科罰金部分，諭知易
  服勞役之折算標準，以示懲儆。　
㈦本案並無積極證據證明被告有因提供上開帳戶而獲取犯罪所得
  ，自無犯罪所得沒收或追徵之問題，附此敘明。
據上論斷，應依刑事訴訟法第455條之1第1項、第3項、第369條
第1項前段、第364條、第299條第1項前段，判決如主文。　
本案經檢察官林志祐聲請簡易判決處刑、檢察官洪瑞芬、黃怡華
、陳貞卉、廖春源移送併辦，檢察官林志祐提起上訴，檢察官朱
婉綺到庭執行職務。　
中　　華　　民　　國　    111 　 年　　10　 月　27  　日
                  刑事第十四庭   審判長法　官 吳書嫺
                                       法  官 陳一誠
                                       法  官 胡慧滿
以上正本證明與原本無異。
不得上訴。
中　　華　　民　　國　　111 　年　　10　　月　　27　　日
　　　　　　　　　　　　　　　　　　　書記官 陳予盼　　　　　　　　　　　　　　　　　　　
附錄本案論罪科刑法條：
刑法第30條
幫助他人實行犯罪行為者，為幫助犯。雖他人不知幫助之情者，
亦同。
幫助犯之處罰，得按正犯之刑減輕之。
刑法第339條
意圖為自己或第三人不法之所有，以詐術使人將本人或第三人之
物交付者，處五年以下有期徒刑、拘役或科或併科五十萬元以下
罰金。
以前項方法得財產上不法之利益或使第三人得之者，亦同。
前二項之未遂犯罰之。
洗錢防制法第2條
本法所稱洗錢，指下列行為：
一、意圖掩飾或隱匿特定犯罪所得來源，或使他人逃避刑事追訴
    ，而移轉或變更特定犯罪所得。
二、掩飾或隱匿特定犯罪所得之本質、來源、去向、所在、所有
    權、處分權或其他權益者。
三、收受、持有或使用他人之特定犯罪所得。
洗錢防制法第14條
有第二條各款所列洗錢行為者，處七年以下有期徒刑，併科新臺
幣五百萬元以下罰金。
前項之未遂犯罰之。
前二項情形，不得科以超過其特定犯罪所定最重本刑之刑。
附表：
編號 被害人 /是否提告 詐騙時間（民國）及手法 被害人遭詐騙匯款之時間（民國） 、金額（新臺幣）、匯入之帳戶 證據出處 1 （即111年度偵字第3161號） 陳玉桂 /提告 詐欺集團成員於110年6月20日以臉書暱稱「方澤浩」與陳玉桂聯繫，再以LINE互加好友，並於對話往來過程中向陳玉桂佯稱：其在香港永利財經公司任職，知悉有保證中獎之香港彩券號碼可以購買，但必須處理匯率及官員吃紅等問題而須匯款云云 於110年8月19日13時50分許，匯款40萬元至吳偉中上開帳戶內 1.證人陳玉桂之證述（偵卷第11至13頁） 2.農業金庫匯款申請書翻拍照片（偵卷第18頁） 3.被告吳偉中上開帳戶之基本資料及交易明細（院二卷第129至139頁） 2 （即111年度偵字第15829號） 吳能宗 /提告 詐欺集團成員於110年8月13日10時許，透 過臉書、LINE 向吳能宗訛稱：在博弈平臺下注，可以獲利云云 於110年8月19日12時9分許，匯款1萬3959元至吳偉中上開帳戶內    1.證人吳能宗之證述（併一偵卷第37至40頁） 2.被告吳偉中上開帳戶之基本資料及交易明細（院二卷第129至139頁） 3.網路銀行交易明細擷圖（併一偵卷第48頁）  3 （即111年度偵字第23144號） 呂孟勳 /提告 詐欺集團成員於110年7月28日，利用網路 與呂孟勳聊天之時，向其訛稱：可以藉由加入海外代購精品行列，再從中賺取價差獲利云云 於110年8月19日15時56分許，匯款8萬4000元至吳偉中上開帳戶內     1.證人呂孟勳之證述（併二偵一卷第57至60頁、第185至186頁） 2.呂孟勳提出之轉帳紀錄（併二偵一卷第145頁） 3.被告吳偉中上開帳戶之基本資料及交易明細（院二卷第129至139頁）  4 （即111年度偵字第23144號） 葛仁天 /未提告 詐欺集團成員於110年8月1日，利用通訊軟體LINE與葛仁天聊天之時，向其訛稱：可以藉由加入海外代購精品行列，再從中賺取價差獲利云云 於110年8月20日12時15分許，匯款10萬6000元至吳偉中上開帳戶內      1.證人葛仁天之證述（併二偵一卷第61至63頁） 2.葛仁天提出之台北富邦銀行存入存根影本（併二偵一卷第91頁） 3.被告吳偉中上開帳戶之基本資料及交易明細（院二卷第129至139頁） 5 （即111年度偵字第3331號） 危玉華 /提告 詐欺集團成員於110年6月20日，在「牽手50」網路平臺以暱稱「WEI」結識危玉華後，以LINE 向危玉華佯稱：可加入博弈網站投資獲利云云 於110年8月19日11時58分許，匯款8萬元至吳偉中上開帳戶內     1.證人危玉華之證述（併三警卷第37至39頁） 2.被告吳偉中上開帳戶之基本資料及交易明細（院二卷第129至139頁） 3.危玉華提出之台北富邦銀行存入存根影本（併三警卷第93頁）  6 （即111年度偵字第15962號） 張雅婷 /提告 詐欺集團成員於110年8月7日以臉書暱稱「張文超」結識張雅婷後，便向其佯稱：可至太陽城集團網站註冊會員儲值，會帶其操作獲利云云 於110年8月20日13時15分許，匯款2萬元至吳偉中上開帳戶內     1.證人張雅婷之證述（併四警卷第11至14頁） 2.張雅婷提出之交易明細（併四警卷第41頁） 3.被告吳偉中上開帳戶之基本資料及交易明細（院二卷第129至139頁）